臺灣臺中地方法院刑事判決　　　　　　　　　　　　　九十年度訴字第一二九九號
　　公　訴　人　臺灣台中地方法院檢察署檢察官
　　被　　　告　乙○○
　　　　　　　　甲○○
　　共　　　同
　　選任辯護人　林春榮
右列被告等因偽造文書等案件，經檢察官提起公訴（九十年度偵字第四六○四號、九
十年度偵字第六六七○號），本院判決如左：
    主  文
乙○○連續意圖為自己不法之利益，以無線方式，盜用他人電信設備通信，處有期徒
刑肆月，如易科罰金，以佰元折算壹日。未扣案之摩托蘿拉行動電話壹具、行動電
話門號「0000－000000號」之ＳＩＭ卡壹張、中華電信股份有限公司行動
電話租用申請書上偽造之「戊○○」印文壹枚、「戊○○」署押枚，均沒收。
甲○○無罪。
    事  實
一、乙○○素行極為不佳，前曾犯過失致死、偽造文書、誣告、妨害自由等罪（均未
    構成累犯），詎仍不知悔改。乙○○於民國（下同）八十九年五月一日，乘輕度
    智能不足而精神耗弱之戊○○交印章委其代收掛號信之機會，乙○○乃基於意圖
    為自己不法所有之犯意，乙○○竟擅自書擬民事「財物保管及處理財務」委任書
    （下稱民事委任書），使戊○○簽名蓋印於其上，並交付其國民身分證影本予乙○○收受。嗣於同年八月三日，由乙○○偽簽「戊○○」署押三枚及盜用戊○○
    之印章於中華電信股份有限公司行動電話租用申請書上而偽造「戊○○」之印文
    一枚，於偽造該私文書後，且連同民事委任書及戊○○國民身分證影本，交予不
    知情之其姊即任職於中華電信股份有限公司（下稱中華電信公司）中區分公司南
    台中營運處之甲○○，向中華電信公司申請辦理0000－000000號行動
    電話門號（下稱系爭門號），並取得該行動電話門號ＳＩＭ卡，而予以行使該偽
    造之私文書，並於辦妥後供己使用。乙○○明知其並無權利使用系爭門號之ＳＩ
    Ｍ卡與人通信，詎竟意圖為自己免繳電信通訊費用之不法利益，並基於以無線方
    式盜用他人電信設備之概括犯意，旋連續自同年八月三日起至同年十一月間止，
    將上開之ＳＩＭ卡插入其所持有之前開摩托蘿拉行動電話機具內，以上開行動電
    話機門號撥號啟動ＳＩＭ卡內含屬電腦電磁紀錄之電子序號及內碼，向中華電信
    公司傳送無線電磁訊號，隱瞞其非合法使用人之事實，盜打行動電話與他人通信
    聯絡，使中華電信公司設於台灣省境內之各基地臺之電腦網路交換系統陷於錯誤
    ，誤以為是合法使用者之行動電話所撥打，予以接收通信，而提供通信服務，藉
    以取得使用行動電話通信免付費之不法利益，使中華電信公司於八十九年十二月
    間誤向戊○○發單要求給付八十九年九月份至十一月份計新台幣一萬二千二百九
    十三元，乙○○因此獲得本身免繳行動電話費之不法利益，足生損害於戊○○及
    中華電信公司。戊○○因收受中華電信公司前開繳款單，始覺上情。乙○○並於
    九十年三月十九日偵訊時當庭提出戊○○前所交付委其代收掛號信之印章一枚扣
    案。
二、案經被害人戊○○訴請臺灣臺中地方法院檢察署檢察官偵查起訴。
    理  由
壹、被告乙○○有罪部分：
一、訊據被告乙○○對於右揭在中華電信公司行動電話租用申請書上代簽告訴人戊○○之簽名及代蓋告訴人戊○○之印章一枚之事實固直承不諱，惟被告乙○○矢口
    否認有何右揭犯罪事實，被告乙○○於偵查中辯稱：戊○○絕無智能不正常之情
    ，其確有委伊保管財物及處理財務，並託伊代為申請行動電話門號；而系爭門號
    乃伊交予戊○○本人後，戊○○再租予伊年籍不詳之友人「丁○○」使用，伊絕
    無不法情事云云。被告乙○○於本院審理中則改辯稱：戊○○確有委其代辦本件
    0000－000000號行動電話門號，伊在安親班把該手機交給戊○○，但
    戊○○當天還是隔天就把該手機賣掉了，賣給庚○○，伊親眼看到的（見本院九
    十年十一月二十三日審判筆錄），且戊○○前曾聲請過十餘支行動電話，其中0
    000－000000、0000－000000、0000－000000、
    0000－000000、0000－000000等五支行動電話均係戊○○
    辦理的，戊○○確有委其代辦本件0000－000000號行動電話門號，伊
    絕無不法情事云云。被告乙○○選任辯護人亦辯護稱：（一）、按犯罪事實應依
    證據認定之，無證據不得推定其犯罪事實，刑事訴訟法第一百五十四條定有明文
    。次按告訴人之告訴，係以使被告受刑事追訴為目的，是其陳述是否與事實相符
    ，仍應調查其他證據以資審認。此經最高法院著有五十二年台上字第一三○○號
    判例可參。又刑法之偽造文書罪僅處罰故意犯，若因錯誤而認其有製作權並據以
    製作，此係事實之錯誤，即阻卻故意，不得令負僅處罰故意犯之偽造文書罪責。
    （二）、依遠傳公司所提申請書正本之記載，0000－000000、000
    0－000000、0000－000000號電話均係告訴人戊○○親自在各
    該申請書上簽名及按指印，此由各該簽名與警訊、審判筆錄上簽名之筆法均相同
    可證，則該三支電話係由告訴人戊○○親自申請，已至為明確。另依遠傳、台灣
    大哥大、東信等電信公司之回函所示，告訴人戊○○向各該公司申請之門號總計
    達十五個，並均交付他人使用，自足據以認定0000－000000號電話亦
    係其欲申請，並請託被告乙○○代為填寫申請書，俟取得機具及號碼後，再由告
    訴人戊○○轉交他人使用，而非被告乙○○擅自偽造申請書之佐證。況告訴人戊○○於九十年十一月二十三日在鈞院應訊時已供稱：「（手機是你要申請的？）
    是被告乙○○叫我申請的。」、「他說要賺錢，賺手機的錢。」（見該日筆錄第
  六頁），而證人林金蘭在偵查中亦證以：「（你有無看見戊○○將身分證及印章
    交給乙○○？）沒有，但有聽到戊○○跟乙○○說『我的電話辦好了沒有』」（
    見偵卷第四八頁），且0000－000000號電話係由證人丙○○使用，此
    經何女證實（見偵卷第四八頁），該電話若非告訴人戊○○申請並交付丙○○，
    告訴人戊○○及告訴代理人壬○○又如何能知該電話之使用者為丙○○？故依各
    該事證，均足以證明告訴人戊○○確欲向中華電信公司申請門號並委託被告乙○○辦理。被告乙○○既受告訴人戊○○之委託而代為填寫申請書，對於該文書即
    係有權制作，與偽造文書之要件尚有未合，爰請為無罪之諭知。（三）、告訴人
    戊○○既拜託被告乙○○向中華電信公司申請電話門號，並追問辦理情形，嗣被
    告乙○○於辦妥後，若未將該門號交與告訴人戊○○，陳某豈會繼續追查之理，
    而被告乙○○在警訊中既已供稱：該門號已交給告訴人戊○○，嗣始知告訴人戊○○又轉交丁○○使用云云（見偵卷第十一頁），與常情相符，且電話費單據均
    按月寄達申請人所指定之處所，此由告訴人戊○○在偵查中所提通話明細表「出
    帳年月」及申請書上「帳單寄送地址」欄對照可得而知，而告訴人戊○○曾多次
    接獲中華電信公司催繳電話費之通知，此經其在警訊中供明，足證告訴人已按月
    收受電話費帳單，該支電話若非由其申請，並交他人使用，自無不於八十九年九
    月間接獲上個月電話費帳單時，立即向中華電信公司查明並終止該電話之使用者
    ，再配合告訴人戊○○親自申請0000－000000、0000－0000
    00、0000－000000電話並交付他人使用之事實，自足據以認定00
    00－000000號電話亦係其欲申請，並請託被告乙○○代為填寫申請書，
    俟取得機具及號碼後，再由告訴人轉交他人使用。此外，又無其他證據證明被告
    乙○○曾以0000－000000號撥打行動電話，自不得以被告乙○○曾經
    受託辦理門號之申請，即認該門號係由被告乙○○使用，故其無詐欺得利犯行，
    亦屬明確，爰請為無罪之諭知等語。
二、惟查：（一）、右開犯罪事實，業據告訴人戊○○及告訴人代理人壬○○指述歷
    歷，並有中華電信股份有限公司行動電話租用申請書、系爭門號通話明細清單及
    民事委任書各一件在卷足憑，復有告訴人戊○○印章一枚扣案可佐。而被告乙○○於偵查中亦自承：卷附中華電信公司行動電話租用申請書上之「戊○○」簽名
    及用印均係其所親為，並親向中華電信公司領用系爭門號無訛等語。（二）、證
    人即被告乙○○先前所雇之丙○○於偵查中結證陳稱，以前其所使用之0000
    000000號行動電話門號，便是以告訴人戊○○之名義申請，但費用係其自
    繳。不過，其不知告訴人戊○○是否同意以告訴人戊○○名義申辦上開門號，實
    乃被告乙○○將該門號交予其使用，其不疑有他便用之。再者，其知悉告訴人戊○○將其本人之印章放在被告乙○○處，言明僅要代領掛號信，並無其他用途；
    嗣告訴人戊○○要索還其印章時，被告乙○○竟叫其不要交還告訴人戊○○等語
    。另證人丙○○亦於本院九十年十二月十四日審理時，到庭具結證稱如下：
    問：在被告乙○○的安親班服務？
    證人丙○○：是的，我做櫃台的工作。
    問：0000－000000這支電話你在使用？
    證人丙○○：八十九年六、七月的時候我有在使用。
    問：這支電話哪來？
    證人丙○○：我跟被告乙○○買手機，她附了門號給我使用，這個門號就是她附
                給我使用的。
    問：她為何給你用？
    證人丙○○：我跟她買手機她才給我用。
    問：你知道門號哪裡來？
    證人丙○○：不知道，我跟她買電話，她當場就拿給我用了。
    問：她交給你使用後，行動電話費用有無繳？
    證人丙○○：我接到帳單，是兩個門號的通訊費用的繳費單，一個是我在使用的
                ，另一個是被告乙○○的朋友在使用的。
    問：你怎麼知道那是被告乙○○的朋友？
    證人丙○○：我有看過她拿那個門號給她的朋友使用。我有跟她講說，你的朋友
                的電話費有多少，她說她會找她朋友拿費用，後來她有拿給我，我
                再一起去繳。後來我離職覺得這樣很麻煩，我就沒有使用了，所以
                可能有幾期的費用沒有繳。
    問：她拿門號給你的時候。戊○○在場否？
    證人丙○○：不在場。她在她的安親班交給我的。
    問：你所述另一支電話幾號記得否？
    證人丙○○：不曉得。
    問：你何時知道這個門號，係以戊○○名義申請的？
    證人丙○○：她交給的時候我就知道係以戊○○名義申請的，她交給我的時候，
                有連申請的資料一起交給我，所以我知道係戊○○的名義。
    問：既然知道係戊○○的名義，為何你還使用？
    證人丙○○：我覺得他們兩人係朋友，而且電話費用也是我要繳，況且戊○○有
                時也有到安親班來。
    問：對證人當庭所述有何意見？
    被告乙○○：有些不實在。我賣給證人中古手機，至於門號是早就申請好的，放
                在抽屜，她向我詢問這個可不可以使用的。帳單是分開的沒有兩個
                人一併列帳。
    證人丙○○：門號是被告乙○○自己親手拿給我的，不是放在我的抽屜，我去詢
                問她可否使用的。
    抑且，卷附被告乙○○所提出之民事委任書，亦僅記載「為財物保管及處理財務
    事件委任人（告訴人戊○○）茲委任受任人（被告乙○○）為訴訟代理人就本事
    件有為一切訴訟行為之權．．．」等語焉不詳字句，並無指明告訴人戊○○確有
    委託被告乙○○代為申辦系爭門號之意旨。是明，證人即被告乙○○先前所雇之
    林金蘭於偵查中結證陳稱：有聽到戊○○向乙○○說其電話辦好否云云，實有可
    疑之處，尚難遽採；而另證人丙○○所證內容，較為可信。況告訴人戊○○為一
    輕度智能不足人士，而無充分處理事物能力之事實，有行政院國軍退除役官兵輔
    導委員會台中榮民總醫院診斷證明書一紙附卷可參。衡情可悉，其鮮有申辦行動
    電話之動機與可能，益徵告訴人戊○○應係因精神耗弱，而為被告乙○○乘機冒
    用其名義申辦系爭門號，進而蒙受損害之事實。（三）、被告乙○○既言稱：由
    卷附通話明細清單之受話情況可知，系爭門號乃其友人丁○○在使用等語。足見
    其應與所自稱之友人「丁○○」頗為熟識，然竟又辯稱，其實不知丁○○之年籍
    、住址，而該系爭門號乃戊○○租予丁○○云云，而告訴人戊○○又指陳不認識
    「丁○○」等語。另被告乙○○於本院審理中則改辯稱，告訴人戊○○確有委其
    代辦本件0000－000000號行動電話門號，其在安親班把該手機交給告
    訴人戊○○，但告訴人戊○○當天還是隔天就把該手機賣掉了，賣給庚○○，其
    親眼看到的（見本院九十年十一月二十三日審判筆錄）。然經本院傳喚證人庚○○於本院九十年十一月二十三日審理時，到庭具結證稱如下：
    問：認識被告乙○○多久？
    證人庚○○：我女兒去被告乙○○開的安親班上課而認識的，去年才認識的。
    問：戊○○有無把中華電信0000－000000該行動電話手機與門號賣給
        你？
    證人庚○○：沒有。
    問：被告乙○○說他有看到賣給你？
    證人庚○○：沒有，戊○○沒有賣給我。
    問：認識丁○○？
    證人庚○○：不認識。
    問：有無以戊○○的名義你當代理人，向遠傳電信公司申請二支行動電話門號？
    證人庚○○：有，被告乙○○說她們樓上的鄰居要辦，問我有沒有認識通信行，
                我總共辦兩隻，一次辦兩支，才可享有優惠專案。
    問：對0000000000、0000000000申請書有何意見？（提示
        ）
    證人庚○○：代理人的名字是我簽的，個人資料應該是通信行寫的，客戶親簽欄
                的名字何人簽的我忘記了，有可能是我簽的，這兩支門號當天就辦
                好了，只有門號沒有手機，不用費用，我ＳＩＭ卡拿到就交給被告
                乙○○。
    問：證人庚○○是否有把這兩張ＳＩＭ卡交給你？
    被告乙○○：有交給我，但是是證人庚○○來招攬的，不是我委託他辦的。
    問：這兩張ＳＩＭ卡呢？
    被告乙○○：庚○○送ＳＩＭ卡送來的時候我不在，我要交給戊○○時，戊○○
                說你們小姐沒有電話，就交給你們小姐丙○○用。
    證人庚○○：我把ＳＩＭ卡親自交給被告乙○○本人的。
    被告乙○○：我沒有親自拿到，我是回來看到ＳＩＭ卡放在辦公桌上，小姐就說
      ：那是葉仔拿來的，我直接跟丙○○講叫她拿去用。另一個門號也
                是當著戊○○的面，經過戊○○的同意，交給林志成使用的。林志
                成在賣雞肉，卅八歲人。
    問：何職？
    證人庚○○：開鎖、與買賣中古手機（去年十一月在民生路開店）。
    問：認識戊○○？
    證人庚○○：認識，去年去他家開鎖認識的，開過一、兩次。
    問：你說戊○○的名字可能是你簽的，為何幫戊○○簽名？
    證人庚○○：因我是他的代理人，處理的人就說我幫他簽沒關係。
    基上證人庚○○所述，足證被告乙○○上開所辯實與常理有間。且經本院函查0
    000－000000、0000－000000、0000－000000、
    0000－000000、0000－000000等五支行動電話雖均係告訴
    人戊○○所申請，有各該申請書均影本五份在卷可考，然證人即代理申請其中0
    000－000000號、0000－000000號二支行動電話之代理人庚○○證述稱，該二支行動電話係被告乙○○找其代辦，且ＳＩＭ卡亦交給被告乙○○等語。另0000－000000、0000－000000、0000－
    000000等三支行動電話代理申請人辛○○經本院多次傳喚均未到庭，致無
    從查證。而前揭0000－000000號行動電話又係被告乙○○出售予證人
    丙○○，詳如前述，足認上開0000－000000、0000－00000
    0、0000－000000、0000－000000、0000－0000
    00等五支行動電話雖均係告訴人戊○○所申請，為經查證結果，應實係被告乙○○以告訴人戊○○名義申請，乘告訴人戊○○輕度智能不足而精神耗弱，冒用
    其名義申辦系爭門號，進而蒙受損害無疑。是顯難以被告乙○○選任辯護人所辯
    護稱，0000－000000、0000－000000、0000－000
    000號行動電話均係告訴人戊○○親自在各該申請書上簽名及按指印，而據以
    推斷0000－000000號系爭行動電話亦係告訴人戊○○欲申請，並請託
    被告乙○○代為填寫申請書，俟取得機具及號碼後，再由告訴人戊○○轉交他人
    使用，而非被告乙○○擅自偽造申請書之佐證，而採為對被告乙○○有利事實認
    定之證據。（四）、證人即中華電信公司中區分公司南台中營運處員工王素玉於
    偵查中結證述，一般客戶若非本人來申請門號時，均會載明委任代辦人申請門號
    之明確意旨，其公司才會受理；而不能僅填寫模糊不詳之委任書狀如卷附被告乙○○所提出之民事委任書般，向其公司申辦門號等語，核與其提出之中華電信公
    司行動通信業務營業規章一本內第四十八條所載不符。是綜據上述，被告乙○○
    空言否認，所辯無非臨訟畏罪飾卸之詞，要無足採，事證已臻明確，被告乙○○
    犯行洵堪認定。
三、按電信法第五十六條第一項之罪，以意圖為自己或第三人不法之利益，使用有線
    、無線或其他電磁方式，盜接或盜用他人電信設備通信者為要件，該罪之處罰詐
    得免繳電信通信費用之不法利益規定，乃刑法詐欺得利罪之特別法，依特別法優
    於普通法之原則，自毋庸再論以刑法詐欺得利罪（參見最高法院八十八年一月十
    九日八十八年度第一次刑事庭會議紀錄決議及最高法院八十八年度台非字第四十
    三號判決意旨）。是核被告乙○○所為，係犯刑法第二百十六條、第二百十條之
    行使偽造私文書罪與電信法第五十六條第一項之以無線方式，盜用他人電信設備
    通信罪。又被告乙○○之偽造署押及盜用印章犯行係偽造私文書之部分階段行為
    ；而偽造私文書之低度行為應為行使偽造私文書之高度行為所吸收，均不另論罪
    ，應依行使偽造私文書論罪。被告乙○○所為前開違反電信法第五十六條第一項
    之數行為，時間緊接，犯罪構成要件又復相同，顯係基於概括之犯意為之，為連
    續犯，爰依刑法第五十六條之規定以一罪論，並加重其刑。再被告乙○○所犯上
    開二罪間，有方法、結果之牽連關係，屬牽連犯，應依刑法第五十五條之規定，
    從一重之電信法第五十六條第一項之以無線方式，盜用他人電信設備通信罪處斷
    。被告乙○○所犯電信法第五十六條第一項之以無線方式，盜用他人電信設備通
    信罪部分之犯罪，起訴法條雖未論及，惟起訴事實既已記載明確，且與其餘部分
    犯罪為牽連犯，屬裁判上一罪關係，依審判不可分之原則，亦為起訴效力所及，
    自為本院審理論究範圍，併予敘明。爰審酌被告乙○○犯罪之動機、目的、手段
    、被告乙○○品行極為不佳，詳如前述，此有台灣台中地方法院檢察署刑案資料
    查註紀錄表一份在卷可按、被告乙○○加害輕度智能不足之告訴人以圖小利，情
    節雖非鉅然實令人不齒及犯罪後被告乙○○猶飾詞狡賴犯行，毫無悔意，且犯罪
    後迄今仍未與告訴人戊○○達成民事和解，取得諒解，犯後態度不佳等一切情狀
    ，量處如主文所示之刑，並諭知易科罰金之折算標準，以資懲儆。查被告乙○○
    行為後，刑法第四十一條業已於九十年一月十日修正公布，同年月十二日生效，
    修正後刑法第四十一條第一項前段規定「犯最重本刑為五年以下有期徒刑以下之
    刑之罪，而受六個月以下有期徒刑或拘役之宣告，因身體、教育、職業、家庭之
    關係或其他正當理由，執行顯有困難者，得以一元以上三元以下折算一日，易科
    罰金。」，與修正前刑法第四十一條規定「犯最重本刑為三年以下有期徒刑以下
    之刑之罪，受六個月以下有期徒刑或拘役之宣告，因身體、教育、職業、家庭之
    關係，執行顯有困難者，得以一元以上三元以下折算一日，易科罰金。」不同。
    比較新舊法結果，以新法較有利於行為人，故依刑法第二條第一項前段規定，本
    件自應適用裁判時之法律即修正後刑法第四十一條第一項前段之規定，併此敘明
    。另按依電信法第六十條規定，犯同法第五十六條至第五十八條之罪者，其電信
    器材，不問屬於犯人與否，沒收之。係採義務沒收主義，法院並無斟酌宜否沒收
    之裁量權限（最高法院八十八年度台非字第二十五號判決意旨參照），是本件供
    被告用以盜打之電信器材，即摩托蘿拉行動電話一具、行動電話門號「0000
    －000000號」之ＳＩＭ卡一張，雖均未扣案，但查無其他積極證據足以證
    明業已滅失而不存在，故仍應依電信法第六十條之規定，不問屬於犯人與否，為
    沒收之諭知（最高法院九十年度台上字一二六六號判決意旨參照）。再中華電信
    股份有限公司行動電話租用申請書上偽造之「戊○○」印文一枚、「戊○○」署
    押三枚，依刑法第二百十九條規定，不問屬於犯人與否，均應依法併予宣告沒收
    之。至於公訴意旨認被告乙○○所為，另犯刑法第三百四十一條第二項之乘機詐
    欺得利罪嫌云云。則因被告乙○○所獲得本身免繳行動電話費之不法利益，被害
    人係中華電信公司，並非告訴人戊○○。且按電信法第五十六條第一項之罪，以
    意圖為自己或第三人不法之利益，使用有線、無線或其他電磁方式，盜接或盜用
    他人電信設備通信者為要件，該罪之處罰詐得免繳電信通信費用之不法利益規定
    ，乃刑法詐欺得利罪之特別法，依特別法優於普通法之原則，自毋庸再論以刑法
    詐欺得利罪（參見最高法院八十八年一月十九日八十八年度第一次刑事庭會議紀
    錄決議及最高法院八十八年度台非字第四十三號判決意旨），詳如前述，是此部
    分原應為無罪之諭知，惟公訴意旨認此部分犯行與前揭論罪科刑被告乙○○所犯
    刑法第二百十六條、第二百十條之行使偽造私文書罪犯行部分，有牽連犯關係，
    屬裁判上一罪，依審判不可分之原則，亦為起訴效力所及，故不另為無罪之諭知
    ，附此敘明。
貳、被告甲○○無罪部分：
一、公訴意旨略以：被告乙○○於八十九年五月一日，乘輕度智能不足而精神耗弱之
    告訴人戊○○交印章委其代收掛號信之機會，竟與其姊即被告甲○○共同基於意
    圖為自己不法所有之犯意聯絡，由被告乙○○書擬民事「財物保管及處理財務」
    委任書，使告訴人戊○○簽名蓋印於其上，並交付其國民身分證影本予被告乙○○收受。嗣於同年八月間，由被告乙○○偽簽「戊○○」署押三枚及盜用告訴人
    戊○○之印章於中華電信公司行動電話租用申請書上而偽造告訴人戊○○之印文
    一枚，於偽造該私文書後，且連同民事委任書及告訴人戊○○國民身分證影本，
    交予其姊即任職於中華電信公司中區分公司南台中營運處之被告甲○○，向中華
    電信公司申請辦理0000－000000號行動電話門號，而予以行使該偽造
    之私文書，並於辦妥後供己使用，以獲得本身免繳行動電話費之不法利益，足生
    損害於告訴人戊○○及中華電信公司。旋於同年十二月間，告訴人戊○○因收受
    中華電信公司八十九年九月份至十一月份計新台幣一萬二千二百九十三元之繳款
    單，始覺上情。案經告訴人戊○○訴請臺灣臺中地方法院檢察署檢察官偵查起訴
    ，因認被告甲○○與被告乙○○共同涉犯刑法第二百十六條、第二百十條之行使
    偽造私文書罪嫌與刑法第三百四十一條第二項之乘機詐欺得利罪嫌云云。
二、公訴意旨認被告甲○○與被告乙○○共同涉犯刑法第二百十六條、第二百十條之
    行使偽造私文書罪嫌與刑法第三百四十一條第二項之乘機詐欺得利罪嫌，無非以
    右揭事實，有卷附被告乙○○所提出之民事委任書，並未明示告訴人確有委託被
    告乙○○代為申辦系爭門號之意旨，僅記載訴訟上委任等與申請代辦門號無關之
    不詳字句，及被告甲○○與被告乙○○同住一處，實難託稱其完全不知被告乙○○向告訴人戊○○收取印章及國民身分證影本，進而發生紛爭等情。因此，被告
    甲○○確有違背其服務之中華電信公司內規，受理被告乙○○冒用告訴人名義申
    辦行動電話之舉；因此可認定被告甲○○應明知告訴人並無申辦行動電話之意，
    竟仍受理該代辦申請案，而與被告乙○○有犯意之聯絡及行為之分擔，乘機詐欺
    告訴人戊○○得利為論據。
三、按犯罪事實應依證據認定之，無證據不得推定其犯罪事實，又不能證明被告犯罪
    或其行為不罰者，應諭知無罪之判決，刑事訴訟法第一百五十四條及第三百零一
    條第一項分別定有明文。而告訴人或自訴人之指訴，本以使被告受刑事訴追或處
    罰為目的，故其陳述是否與事實相符，自應調查其他證據，以資審認，苟其所為
    攻擊之詞，尚有瑕疵，則在此瑕疵未予究明以前，即不能遽採為斷罪之基礎（最
    高法院六十九年臺上字第一五三一號判例參照）。且為刑事訴訟法上證明之資料
    ，無論其為直接證據或間接證據，均須達於通常一般之人均不致於有所懷疑，而
    得確信其為真實之程度，始得據為有罪之認定，若其關於被告是否犯罪之證明未
    能達此程度，而有合理性懷疑之存在，致使無從形成有罪之確信，根據「罪證有
    疑，利於被告」之證據法則，即不得遽為不利於被告之認定，此觀諸最高法院七
    十六年臺上字第四九八六號判例意旨自明。再按犯罪事實之認定，應憑真實之證
    據，倘證據是否真實尚欠明顯，自難以擬制推測之方法，為其判斷之基礎，而認
    定犯罪事實之證據係指足以認定被告確有犯罪行為之積極證據而言，該項證據自
    須適合於被告犯罪事實之認定，始得採為斷罪資料，最高法院五十三年臺上字第
    六五六號、二十九年上字第三一０五號判例可資參照。
四、訊據被告甲○○對於右揭其受理辦理該0000－000000號行動電話門號
    之事實固直承不諱，惟被告甲○○堅詞否認有何右揭犯罪事實，被告甲○○辯稱
    ：係乙○○向伊言稱有人要辦行動電話，伊方將表格交由乙○○，並於填寫完備
    後，連同民事委任書與戊○○國民身分證影本，向伊公司申辦門號；至於其他乙○○與戊○○之糾紛，伊全不知，且伊職務係技術佐，擔任電纜新線之管制工作
    ，隸屬工務部門而非業務單位，伊僅負責受理後送件，審核部分則係由客服中心
    後勤人員辦理，伊無犯罪意圖等語。
五、經查（一）、被告甲○○與被告乙○○雖係姐妹關係，惟被告甲○○白天在電信
    局上班，晚上則回台中市○○街六巷五號居住，而被告乙○○則住在同市○○街
    三六四號五樓之一，故居住處所並不同，被告甲○○對於被告乙○○之情形，自
    無法瞭解，不得僅因二人係親姐妹，即以推測之詞而認被告甲○○對被告乙○○
    之所為均屬知情。（二）、被告甲○○在偵審中雖均坦承在前開中華電信公司行
    動電話租用申請書上就「戶藉地址」、「帳單寄送地址」、「催費聯絡電話」三
    欄予以填載，惟前二者均填載「台中市○區○○路二二○號」，後者則填載「0
    0－0000000」，此有該申請書在卷可稽（見臺灣台中地方法院檢察署九
    十年度偵字第四六○四號卷第廿一頁），而告訴人戊○○戶籍地址為「台中市○
    區○○路二二○號」，電話為「00－0000000」，亦有警訊筆錄可稽（
    見同卷第四頁），足證被告甲○○在申請書上所填載之內容均無任何不實之情事
    ，被告甲○○若有犯罪之故意，豈會據實填載，致每個月之帳單均寄至告訴人戊○○之家中，並使中華電信公司人員得以打電話直接向告訴人戊○○催繳，使其
    得以知悉他人冒名申請電話之情事者。又被告乙○○送交被告甲○○之電話租用
    申請書既有申請人即告訴人戊○○之簽名、蓋章，並附上身分證影本，此足以使
    被告甲○○相信申請人即告訴人戊○○本人有意申請，且被告乙○○告知告訴人
    戊○○係其鄰居，請其申辦行動電話並提示告訴人戊○○之民事委任書，此更足
    使被告甲○○認為告訴人戊○○欲申辦使用行動電話進而受理其申請並於核對身
    分證及詢問被告乙○○後在申請書上補填戶籍地址、帳單寄送地址、催費聯絡電
    話等欄，故被告甲○○實無行使偽造私文書及乘機詐欺得利之犯意，更無所謂與
    被告乙○○有共同行使偽造私文書及乘機詐欺得利之犯意聯絡。（三）、中華電
    信公司至今仍屬交通部所屬之國營事業公司，僅釋股百分之四．六七，尚未完成
    民營化，此有中華電信公司臺灣中區電信分公司九十一年四月一日中人二字第九
    一Ａ三○○○二七二號函一份在卷可參，任職於該公司之被告甲○○雖屬刑法所
    指之公務員，惟被告甲○○之職位為技術佐，擔任電纜新線的管制工作，隸屬工
    務部門而非業務單位，此不但有該公司南台中營運處出具之人證九十字第二○號
    證明書一份在卷可稽（見臺灣台中地方法院檢察署九十年度偵字第四六○四號卷
    第四十頁），並經證人己○○到庭證實（見本院九十一年三月十九日審判筆錄第
    四頁），故關於中華電信公司行動電話用戶租用申請書、購機同意書等均非其職
    務上所掌之公文書。雖證人己○○另到庭證稱，八十八年十月十四日開始其等有
    員工的推介電信業務獎勵要點，即是任何一個員工都有業務與責任，規定每人要
    推廣幾支行動電話，如果達到目標，其等就會有獎品獎勵員工，其等將所有申請
    資料，集中輸入電腦，輸入之後，會再將ＳＩＭ卡送回給推介的員工，由員工交
    給申請人，申請行動電話，則係何人推介則由何人負責審核等語（見本院九十一
    年三月十九日審判筆錄）。系爭行動電話係於九十年八月三日由被告甲○○受理
    核辦等情，亦有中華電信公司臺灣中區電信分公司南台中營運處九十一年三月十
    八日中信南業務字第九一ＣＣ八○○○三一號函一份在卷可憑，因而縱認該文書
    屬其職務上所掌之公文書，然刑法第二百十三條公務員登載不實文書罪之成立，
    除客觀上公務員在其職務上所掌公文書，有為虛偽不實之登載行為，且足生損害
    於公眾或他人外，其在主觀上須明知為不實。所謂明知係指直接之故意而言。此
    亦經最高法院著有六十九年度台上字第五九五號判例可參。被告甲○○係認告訴
    人戊○○欲申辦行動電話而受理申請並送件，且其所補填載之戶籍地址等欄均無
    不實，已詳如前述，是縱認該申請書屬被告甲○○職務上所掌文書，其亦因所載
    並無不實而無刑法第二百十三條所指之犯行。又雖被告乙○○所提之戊○○民事
    委任書雖未明確記載授權被告乙○○代為申請行動電話之意旨而與中華電信公司
    行動通信業務營業規章第四十八條不符，惟依該公司台灣中區電信分公司南台中
    營運處九十一年三月十八日函檢送申請書、同意書影本所載，二書面資料上「戊○○」之印文均相同，可認被告甲○○於代為受理申請時，已取得蓋有「戊○○
    」印文，其他均為空白之同意書，此即係授權代理人代為填載，被告甲○○據以
    在同意書上受託人欄填上自己之姓名及身分證號碼，以完成授權行為及申請所應
    具備之文件，程序並無不合，雖經審核程序上有部分瑕疵存在，然亦屬被告甲○○有無行政疏忽之問題，不得據此推論其明知故為，是公訴人此部分所指「被告
    甲○○與被告乙○○同住一處，實難託稱其完全不知被告乙○○向告訴人戊○○
    收取印章及國民身分證影本，進而發生紛爭等情；因此，被告甲○○確有違背其
    服務之中華電信公司內規，受理被告乙○○冒用告訴人名義申辦行動電話之舉；
    因此可認定被告甲○○應明知告訴人並無申辦行動電話之意，竟仍受理該代辦申
    請案，而與被告乙○○有犯意之聯絡及行為之分擔，乘機詐欺告訴人戊○○得利
    。」，即無可採。又刑事被告依法不負自證無罪之義務，從而，揆諸首揭法文規
    定及最高法院判例意旨，故在別無積極證據之情形下，自難違反刑事訴訟法第一
    百五十四條之規定，以單純受理申辦行動電話之行為，推定被告甲○○有何與被
    告乙○○共同涉犯刑法第二百十六條、第二百十條之行使偽造私文書罪嫌與刑法
    第三百四十一條第二項之乘機詐欺得利罪之行為。此外，復查無其他積極證據足
    資證明被告甲○○有何上開犯行，揆諸前揭說明，被告甲○○既未登載不實，亦
    無犯意，不能證明被告甲○○犯罪，自應為無罪之諭知。
據上論斷，應依刑事訴訟法第二百九十九條第一項前段、第三百零一條第一項、電信
法第五十六條第一項、第六十條、刑法第二條第一項前段、第十一條前段、第五十六
條、第二百十六條、第二百十條、第五十五條、第四十一條第一項前段（修正後）、
第二百十九條、罰金罰鍰提高標準條例第二條，判決如主文。
中      華      民      國    九十一    年      八      月      九      日
                                        臺灣臺中地方法院刑事第四庭
                                            法  官      洪  俊  誠
右正本證明與原本無異。
如不服本判決，應於判決送達後十日內向本院提出上訴狀，上訴於臺灣高等法院臺中
分院(須附繕本)。
                                            書記官      胡  美  娟
中      華      民      國    九十一    年      八      月      九      日
附錄論罪科刑實體法條文：
刑法第二百一十條 (偽造變造私文書罪)：
偽造、變造私文書，足以生損害於公眾或他人者，處五年以下有期徒刑。
刑法第二百一十六條 (行使偽造變造或登載不實之文書罪)：
行使第二百十條至第二百十五條之文書者，依偽造、變造文書或登載不實事項或使登
載不實事項之規定處斷。
電信法第五十六條第一項：
意圖為自己或第三人不法之利益，以有線、無線或其他電磁方式，盜接或盜用他人電
信設備通信者，處五年以下有期徒刑、得併科新臺幣一百五十萬元以下罰金。
